最高法院刑事判決　　　　　　九十四年度台上字第四二四九號
　　上　訴　人　甲○○
　　　　　　　　　　　　101.
上列上訴人因殺人未遂等罪案件，不服台灣高等法院台南分院中
華民國九十四年五月三日第二審更審判決（九十三年度重上更(三)
字第四一三號，起訴案號：台灣台南地方法院檢察署九十一年度
偵字第四四五五、四四五七、四四七五號），提起上訴，本院判
決如下：
    主  文
原判決撤銷，發回台灣高等法院台南分院。
    理  由
本件原判決認定上訴人甲○○與林坤略（已經原審法院前審判刑
確定）共同基於概括之犯意，未經許可，於民國九十年五月間，
由上訴人出資，囑林坤略尋找可製造改造子彈彈殼之工廠，經林
坤略至台南縣歸仁鄉○○路○段二八五號，委請綽號「狗仔」之
不詳姓名成年男子代為製造子彈彈殼，每顆彈殼代價新台幣二、
三十元，共製造五、六百顆彈殼後，轉交上訴人，由上訴人將部
分彈殼改造成具有殺傷力之土造子彈。又上訴人於不詳時間、地
點，自不詳姓名者處取得仿COLT廠半自動手槍製造可發射子彈具
有殺傷力之改造玩具手槍及九ＭＭ制式半自動手槍各一枝、口徑
九ＭＭ制式子彈十一發、零點四五吋制式子彈六發、五點五六Ｍ
Ｍ制式步槍子彈一發（即原判決附表(二)編號六及附表(一)編號一、
四、五、六所示），未經許可而持有之。同年十一月十六日下午
，警方在台南市○○路○段二三四巷四弄四十一號查緝鄭有和違
反槍砲彈藥刀械管制條例案件，員警持搜索票在二樓執行搜索，
偵查員錢曉和、蘇慶祿在樓下戒護時，自大樓監視器中發現上訴
人及另一不詳姓名者從後門車庫進入，即前往應門，上訴人等發
覺有異，旋往外衝，錢曉和及蘇慶祿隨後追出，上訴人乃基於殺
人之犯意，持槍朝錢曉和射擊二發子彈，均未擊中，錢曉和始倖
免於死。上訴人等逃至台南市○○路○段某處時，持槍攔下吳國
棟駕駛之小客車，以槍抵住其腰際，脅迫迅速駛離現場，吳國棟
乃依其指示沿台南市五期重劃區○○○路往灣裡方向行駛，至灣
裡路巷口始下車逃逸。案發後，上訴人為避免警方查緝，於九十
年十二月底，陸續將原判決附表(一)所示之槍、彈及工具等物，持
往台南縣歸仁鄉○○村○○街九十六巷八號林坤略住處，交由林
坤略寄藏。上訴人復自九十年十二月底起，在林坤略住處，教導
林坤略改造槍枝之方法，並共同將仿BERETTA 廠半自動手槍製造
之玩具手槍二枝改造成具有殺傷力之槍枝，另有部分槍枝尚未改
造完成等情，因而撤銷第一審關於上訴人部分之判決，改判仍論
處上訴人殺人未遂；共同以其他非法方法，剝奪人之行動自由；
共同未經許可持有手槍；共同連續未經許可製造其他可發射子彈
具有殺傷力之改造玩具手槍及共同連續未經許可製造子彈各罪刑
，固非無見。
惟查(一)、刑事審判上之共同被告，係為訴訟經濟等原因，由檢察
官或自訴人合併或追加起訴，或由法院合併審判所形成，其間各
別被告及犯罪事實仍獨立存在。故共同被告對其他共同被告之案
件而言，為被告以外之第三人，本質上屬於證人，此觀刑事訴訟
法第二百八十七條之二規定「法院就被告本人之案件調查共同被
告時，該共同被告準用有關人證之規定」自明。從而以共同被告
之陳述，作為其他共同被告論罪之證據者，為確保被告對證人之
詰問權，證人於審判中，應依法定程序，到場具結陳述，並接受
被告之詰問，其陳述始得作為認定被告犯罪事實之判斷依據。又
審判長預料證人、鑑定人或共同被告於被告前不能自由陳述者，
經聽取檢察官及辯護人之意見後，得於其陳述時，命被告退庭。
但陳述完畢後，應再命被告入庭，告以陳述之要旨，並予詰問或
對質之機會。且審判長每調查一證據畢，應詢問當事人有無意見
。刑事訴訟法第一百六十九條、第二百八十八條之一第一項分別
定有明文。原審於九十四年四月十九日為審判時，九十二年一月
十四日修正通過之刑事訴訟法已分別自公布日（九十二年二月六
日公布，同年月八日生效）及九十二年九月一日施行。本件關於
殺人未遂；未經許可持有手槍；未經許可製造其他可發射子彈具
有殺傷力之改造玩具手槍及未經許可製造子彈部分，原判決係以
已判決確定共同被告林坤略之陳述，作為認定上訴人犯罪之證據
，然原審調查證據時，未依前開規定適用人證之調查程序，俾使
共同被告林坤略立於證人之地位而為陳述（見原審更(三)卷第二宗
第一五一至一六六頁），致有不當剝奪上訴人對於證人之正當詰
問權；又原判決援引證人吳國棟之陳述，作為上訴人犯以其他非
法方法，剝奪人之行動自由；未經許可持有手槍等罪之證據，惟
依審判筆錄記載，原審於調查上開證據時係採「隔離訊問」方式
，由證人吳國棟入庭，經上訴人之選任辯護人為主詰問、檢察官
為反對詰問，然於證人吳國棟陳述完畢後，僅命上訴人入庭，告
以陳述之要旨，並未依刑事訴訟法第一百六十九條、第二百八十
八條之一第一項規定，予上訴人詰問或對質之機會，即遽行諭知
交互詰問完畢並採為判決之基礎（見原審更(三)卷第二宗第一五三
至一六０頁），其所踐行之訴訟程序，自難謂為適法。(二)、通訊
保障及監察法已於八十八年七月十四日公布，電話通話為通訊之
一種，自在保護之列。本件原判決論處上訴人罪刑所憑之九十一
年四月二十六日二十三時十八分起陳清駿與綽號「童哥」之監聽
譯文（見原判決第十三、十四頁）。上訴人於原審已辯稱該對話
錄音是否在合法監聽下取得？否則何以未有核准文號及通訊監察
書？該項監聽並無證據能力云云（見原審更(三)卷第一宗第一三六
、一四八頁）。原審未就上揭錄音是否合法監聽取得先予釐清？
遽採為上訴人論罪之證據，自有職權調查未盡及理由不備之違法
。(三)、有罪判決書之事實一欄，為判斷其適用法律當否之準據，
法院應將依職權認定與論罪科刑有關之事實，翔實記載，然後於
理由內逐一說明其憑以認定之證據，並使事實認定與理由說明，
互相適合，方為合法。倘事實認定與理由說明，不相一致，或事
實與理由之記載，前後齟齬，按諸刑事訴訟法第三百七十九條第
十四款後段規定，均屬判決理由矛盾之當然違背法令。依原判決
事實所記載「甲○○於上開槍戰案發後，為避免警方查緝，乃於
九十年十二月底起，陸續將如附表(一)所示之槍枝、子彈、改造之
工具、改造之成品、半成品等物品，持往台南縣歸仁鄉○○村○
○街九六巷八號（嗣改編為歸仁鄉○○村○○路二二六巷十六號
）林坤略住處交給林坤略寄藏」（見原判決第三頁），似認定上
訴人於九十年十一月十六日下午與警發生槍戰後，乃將其原持有
之槍枝及子彈，包括原判決附表(一)編號二所示之具殺傷力仿BERE
TTA 廠Ｍ九型半自動手槍製造之改造玩具手槍一枝，持往林坤略
處寄藏。但原判決理由又引用共同被告林坤略之供述，認定原判
決附表(一)編號二所示槍枝，為上訴人與林坤略二人自九十年十二
月底起改造完成之槍枝無訛（見原判決第二十三頁）。究竟原判
決附表(一)編號二所示槍枝係上訴人原來持有？抑上訴人與警槍戰
後始與林坤略共同改造？事實認定與理由說明，不相一致，已有
理由矛盾之違法。又該槍枝果係上訴人原來即持有，究自何時起
持有？何以原判決事實認定上訴人與警槍戰前，僅持有仿COLT廠
半自動手槍製造可發射子彈具有殺傷力之改造玩具手槍及九ＭＭ
制式半自動手槍各一枝（後把手槍持以朝偵查員錢曉和射擊）？
均攸關原判決附表(一)編號二所示槍枝應成立單純持有或改造罪，
原審未詳予究明，遽行判決，亦有職權調查未盡之違法。以上或
係上訴意旨所指摘，或為本院得依職權調查之事項，應認原判決
仍有撤銷發回更審之原因。
據上論結，應依刑事訴訟法第三百九十七條、第四百零一條，判
決如主文。
中　　華　　民　　國　九十四　年　　八　　月　　八　　日
                      最高法院刑事第十一庭
                          審判長法官  洪　清　江
                                法官  石　木　欽
                                法官  李　伯　道
                                法官  洪　文　章
                                法官  張　清　埤
      本件正本證明與原本無異
                                      書  記  官
中　　華　　民　　國　九十四　年　　八　　月　 十二 　日
                                                      Ｋ
